【裁判字號】    89,交上易,3070
【裁判日期】    900306
【裁判案由】    過失傷害
【裁判全文】
臺灣高等法院臺中分院刑事判決                八十九年度交上易字第三○七○號
    上  訴  人  臺灣台中地方法院檢察署檢察官
    被      告  乙○○
右上訴人因過失傷害案件，不服臺灣臺中地方法院八十九度交易字第五一八號中華民
國八十九年十月十七日第一審判決（起訴案號：臺灣臺中地方法院檢察署八十九年度
偵字第一四○四六號），提起上訴，本院判決如左：
      主  文
原判決撤銷。
乙○○從事業務之人，因業務上之過失致重傷，處有期徒刑陸月，如易科罰金，以參
佰元折算壹日。
      事  實
一、乙○○平日以駕駛計程車為業，為從事駕駛業務之人。其於民國（下同）八十九
    年三月十一日二十三時四十五分許，駕駛車牌號碼Ｖ９─７７９號營業用小客車
    ，沿台中市○○路由市○路○○○路方向行駛，途經惠來路與市○○○路口之閃
    光黃燈號誌時，理應注意車輛行駛時，駕駛人應注意車前狀況，隨時採取必要之
    安全措施及汽車行經閃光黃燈，車輛應減速接近，注意安全，小心通過。而依當
    時情形，又無不能注意之情事，竟疏於注意，於通過上開交岔路口時，未留意車
    輛及當時號誌之指示仍冒然前行，適同一時、地，辛○○駕駛車牌號碼ＭＦ─２
    ０９６號自用小貨車，內乘坐丙○○、丁○○、甲○○、己○○四人，由市○○○路由惠中路往河南路方向行駛，亦應注意汽車行經閃光紅燈時，車輛應減速接
    近，先停止於交岔路口前，讓幹道車優先通行後認為安全時，方得續行，而依當
    時情形，又無不能注意之情事，竟亦疏於注意冒然通過上開路口。由於雙方有上
    述之疏失，於乙○○看見辛○○駕駛之自用小貨車時，已煞車不及，致乙○○駕
    駛之營業用小客車車頭欄腰撞上辛○○駕駛之自用小貨車車身，前開小貨車並進
    而翻覆於路旁，致丁○○受有雙眼創傷性神經病變之重傷害（依萬國視力表檢查
    ，右眼矯正視力為○．○五、左眼矯正視力為眼前手動可辨，雙眼視力皆已達法
    定失明之標準，且視神經已萎縮，無法矯正視力及恢復正常視力）及頭部外傷合
    併硬腦膜上腔出血及蜘蛛膜下腔出血、創傷性顱內出血、全身多處擦傷及撕裂傷
    ；丙○○受有頭部外傷併前額挫裂傷、背部挫擦傷；辛○○受有頭部外傷併前額
    挫傷、裂傷、皮下血腫、左上唇挫裂傷；甲○○受有左鎖骨骨折、背挫傷、胸挫
    傷、右肘部挫傷；己○○受有左肱骨近端骨折之傷害。乙○○見肇事後，於警員
    到達現場時，陳述肇事經過自首犯罪，而接受裁判。
二、案經辛○○、丙○○、丁○○、甲○○、己○○聲請苗栗縣苑裡鎮公所調解不成
    立移送檢察官偵查起訴。
      理  由
一、訊據被告乙○○固不否認於右揭時地駕車肇事之事實，惟矢口否認有過失重傷害
    之犯行，辯稱：伊行至交岔路口有減速，因剎車不及才撞到告訴人的車，伊並無
    過失云云。惟查右揭事實，已据告訴人等於偵審中指述甚詳，並有道路交通事故
    調查報告表、照片九紙、林新醫院診斷證明書七紙附卷可稽。而被害人丁○○之
    眼部因車禍受上開重受傷，已達毀敗其視能之程度，亦有林新醫院覆本院函在卷
    足憑，且按車輛行駛時，駕駛人應注意車前狀況，隨時採取必要之安全措施及閃
    光黃燈表示「警告」，車輛應減速接近，注意安全，小心通過。道路交通安全規
    則第九十四條第三項、道路交通標誌標線號誌設置規則第二百十一條第一項第一
    款各定有明文。被告駕車如能遵守上開規定，於閃光黃燈前減速慢行，即不會剎
    車不及以致肇事，當可避免本件車禍之發生，是被告所辯要屬卸責之詞，殊不足
    取。又被告駕車自應注意上述道路交通安全規定，且依當時路狀，又無不能注意
    之情形，竟疏不注意為之，以致肇事，致告訴人五人受傷，被告應有過失。再本
    案經台灣省車輛行車事故覆議鑑定委員會鑑定結果為：「一、辛○○夜晚駕駛自
    用小貨車，行經閃紅號誌路口未減速慢行反超速行駛，且支線道車未暫停讓幹線
    道車先行，為肇事主因。二、乙○○夜晚喝酒後駕駛營小客車，行經閃黃號誌路
    口未減速慢行且未注意車前狀況，為肇事次因。」，有該委員會八十九年八月八
    日府覆議字第八九一一五七號函在卷可按。是被告有過失堪以認定。雖本件告訴
    人辛○○行經閃光紅燈，未減速接近，先停止於交岔路口前，讓幹道車優先通行
    後認為安全時，方得續行，亦與有過失，然仍不能因告訴人辛○○之過失，而解
    免被告之罪責。又被告過失駕駛行為，核與告訴人之受傷間，具有相當因果關係
    。從而，被告過失重傷害犯行，應堪認定。
二、被告係職業駕駛人，於執行業務中開車肇事，致人受重傷，核其所為，應成立刑
    法第二百八十四條第二項後段之業務過失重傷害罪。被告以一行為，同時致五人
    於上開受傷，同時侵害數法益，屬一行為觸犯數罪名之想像競合犯，依刑法第五
    十五條前段規定，從一重論處，公訴人起訴以被告所為係犯刑法第二百八十四條
    第二項前段之罪，尚有未洽。又被告於肇事後於警員到達肇事現場即向警陳述肇
    事經過接受偵訊並坦承肇事，已据證人即警員庚○○及被告供明並有現場圖可按
    ，為對於未發覺之罪而受裁判，應酌減其刑。原審認上訴人罪證明確，予以論罪
    科刑，固非無見，惟查原審未審酌及被害人丁○○受有上開眼部之重傷害，而僅
    論處被告所犯係業務上過失傷害罪責，已有未合，且本件被害人辛○○為肇事主
    因，過失程度較重，而被告並符合自首減刑要件，原審量處被告有期徒刑六月之
    刑，尚嫌過重，亦有未洽。公訴人上訴意旨指摘及被告係犯業務過失重傷害罪，
    為有理由，應由本院加以撤銷改判。爰審酌被告之過失程度較輕、所生之危害、
    肇事後之態度及告訴人等因而受傷，其本人或其使用人亦同有過失，而被害人辛○○駕車為肇事主因，其過失責任較重，並參酌被告所犯之罪法定刑最重為三年
    以下有期徒刑，且被告尚未與被害人為民事和解賠償等一切情狀，仍判處有期徒
    刑六月，並諭知易科罰金折算之標準，以示懲儆。至於被害人所受之損害賠償，
    應循民事途徑請求解決。
據上論結，應依刑事訴訟法第三百六十九條第一項前段、第三百六十四條、第二百九
十九條第一項前段、刑法第二百八十四條第二項後段，第五十五條前段，第六十二條
、第四十一條，罰金罰鍰提高標準條例第一條前段、第二條，判決如主文。
本案經檢察官戊○○到庭執行職務。
中      華      民      國      九十      年     三     月      六      日
                                  臺灣高等法院臺中分院刑事第一庭
                                        審判長法  官  陳  紀  綱
                                              法  官  陳  登  源
                                              法  官  蕭  錦  鍾
右正本證明與原本無異。
不得上訴。
                                              書記官  蘇  昭  文
中      華      民      國      九十      年      三      月     七     日
附錄本案所犯法條全文
中華民國刑法第二百八十四條
(過失傷害罪)
因過失傷害人者，處六月以下有期徒刑、拘役或五百元以下罰金，致重傷
者，處一年以下有期徒刑、拘役或五百元以下罰金。
從事業務之人，因業務上之過失傷害人者，處一年以下有期徒刑、拘役或
一千元以下罰金，致重傷者，處三年以下有期徒刑、拘役或二千元以下罰
金。
                                                                        Ｄ


司法院資訊處製作；財團法人民間司法改革基金會備份。
